臺灣桃園地方法院民事裁定　　　　　　　109年度訴字第818號
異　議　人
即反訴原告　黃家興　
　　　　　　黃春榮　
　　　　　　黃淑惠　
　　　　　　黃淑華　
　　　　　　黃淑倩　
　　　　　　黃余美　
上列異議人因不服本院109 年度訴字第818 號請求返還不當得利
等事件之訴訟指揮，提出異議，本院裁定如下：
    主  文
異議駁回。
    理  由
一、異議意旨如附件所示。
二、按當事人對於訴訟程序規定之違背，得提出異議。但已表示
    無異議或無異議而就該訴訟有所聲明或陳述者，不在此限；
    民事訴訟法參與辯論人，如以審判長關於指揮訴訟之裁定，
    或審判長及陪席法官之發問或曉諭為違法而提出異議者，法
    院應就其異議為裁定；民事訴訟法第197 條第1 項、第201
    條分別定有明文。
三、本件本訴部分為原告祭祀公業法人桃園縣李金興公對被告黃
    家興等6 人起訴主張因原證3 協議書無效，故原告依原證3
    協議書自民國94年至106 年止已給付予被告之被繼承人黃OO
    之款項為不當得利，請求被告連帶返還。被告則提起反訴請
    求原告依原證3 協議書給付原告自107 年至109 年之款項。
    異議人就下列事項提出異議，本院認為無理由：
  ㈠異議人認為法官未闡明原告，原證3 協議書究竟是違反民法
    第71條或第72條，反而不當闡明原告從未主張的「給付不能
    」云云。
    本院理由：因原告主張的是原證3 協議書雖約定「被告應終
    止耕地三七五租約」，但耕地上蓋有房子，黃OO早就不自
    任耕作，租約無效，無待終止，故原證3 協議書約定「終止
    耕地三七五租約」是不能之給付而無效（參本院卷一第520
    頁言詞辯論筆錄、卷二第76頁言詞辯論筆錄、卷二第182 頁
    原告民事爭點整理狀、卷二第225 頁言詞辯論筆錄、卷二第
    274 頁原告民事辯論意旨狀），從而，黃OO先前依原證3
    協議書受領的款項是無法律上原因之不當得利。所以法官當
    然不會詢問原告是主張原證3 協議書違反民法第71條或72條
    而無效，因為原告是主張「不能之給付」即民法第246 條規
    定而無效。
  ㈡異議人認為被告未聲請傳證人李嘉典，法院竟通知李嘉典作
    證，且由法院先訊問、再由原告訊問，最後卻要求被告墊付
    證人日旅費，且原告準備充分，被告不知法院傳喚證人，令
    人生疑云云。
    本院理由：110 年1 月19日言詞辯論筆錄第4 頁記載：『被
    告5 黃淑倩：「請李嘉典律師到庭作證」』。（本院卷二第
    76頁）。故本院命由聲請傳喚證人之一方墊付證人日旅費。
    雖原訂110 年4 月6 日庭期因故取消，然疫情過後，本院訂
    110 年9 月14日言詞辯論並依被告前次開庭聲請而通知證人
    到庭。又於110 年9 月14日言詞辯論時，法官有先詢問兩造
    ，是否同意由法官先問，被告有表示同意，關於問證人之順
    序，被告當庭亦同意由原告先問，於開完庭事隔1 個月才異
    議，應認已喪失責問權。
  ㈢異議人認為法官未依其聲請調查證據及保全證據云云。
    本院理由：是否有調查證據之必要及保全證據之必要，屬實
    體爭執，與訴訟指揮無關，另異議人具狀聲請保全證據，本
    院已於110 年10月29日以110 年度聲字第330 號裁定在案，
    不另贅述。
  ㈣異議人認為法官未依其主張之爭執或不爭執事項列入爭點整
    理云云。
    本院理由：本院於110 年7 月21日依訴訟中兩造書狀及開庭
    所述，預先為兩造整理爭執及不爭執事項，並將該內容函請
    兩造於110 年8 月18日前表示意見（本院卷二第150 、151
    頁）。嗣於110 年9 月14日言詞辯論期日進行爭點整理，並
    依兩造意見調整在案，兩造均表示「同意列為不爭執項」、
    「同意列為爭執事項」（本院卷二第227 、228 頁），異議
    人於開完庭事隔1 個月才異議稱法官未依其意見整理云云，
    應認已喪失責問權。
  ㈤異議人認為法官未於110 年9 月14日言詞辯論期日收受異議
    人當庭提出之書狀云云。
    本院理由：因異議人於110 年9 月14日所提出書狀要追加請
    求被告給付自111 年起依原證3 協議書第3 條計算之款項（
    本院卷二第241 頁），故本院闡明依定期給付之期間未確定
    時，以10年計算訴訟標的價額（民事訴訟法第77條之10參照
    ），因而詢問異議人是否確定要追加請求，本院並詢問依該
    狀內所寫請求權基礎為侵權行為是何意思，內容為何等語。
    因異議人及所委任之非律師訴訟代理人均表示要回去確認，
    故本院未當庭收受該書狀。
四、綜上所述，異議人上開異議，或出於自身對法律之誤解，或
    出於對法官之誤解，或已喪失責問權，均無理由，應予駁回
    。
五、爰裁定如主文。
中    華    民    國   110    年    11    月    2     日
                      民事第三庭法  官 吳佩玲  
本件為民事訴訟法第483條關於訴訟程序之裁定，不得抗告。
上列正本證明與原本無異。
中    華    民    國   110    年    11    月    2     日
                                書記官  龍明珠